臺灣高等法院臺中分院刑事判決　　　　　　民國九十二年度交上更(一)字第二七二號
　　上　訴　人
　　即　被　告　甲○○
右上訴人因業務過失致死案件，不服臺灣臺中地方法院中華民國八十九年十二月十四
日第一審判決（民國八十九年度交訴字第一一三號，起訴案號：臺灣臺中地方法院檢
察署民國八十九年度偵字第一二一七七號），提起上訴，經判決後，由最高法院發回
更審，本院判決如左：
    主      文
原判決撤銷。
甲○○從事業務之人，因業務上之過失致人於死，處有期徒刑拾月。
    事      實
一、甲○○係台中縣大甲鎮○○路一四一巷一二一號一樓「唐元工程行」之混凝土壓
    送車之司機，平日駕駛車牌號碼ＳＴ－一八一號混凝土壓送車至工地施工，乃從
    事駕駛為其業務之人，於民國（下同）八十八年十一月十一日上午七時許，駕駛
    上開混凝土壓送車，沿台中縣豐原市○○路外側車道由北往南方向行駛，於同日
    上午八時許，途經台中縣豐原市○○路八三一巷前時，本應注意車前狀況及兩車
    併行之間隔，並隨時採取必要之安全措施，而依當時天氣晴朗，日間自然光，路
    面乾燥、無缺陷，視距良好，並無不能注意之情形，詎其能注意，竟疏未注意車
    前狀況及兩車併行間距，猶貿然直行並靠邊線處行駛，適其同向右側前方有陳有
    德所騎乘車牌號碼ＫＣＳ－二一六號重型機車，亦沿台中縣豐原市○○路由北往
    南行駛，行至上開巷口前，因欲閃避前方停於路邊之車輛，而將其機車速度放慢
    並稍往左邊行駛之際，被甲○○所駕駛之上開混凝土壓送車從後超越，甲○○一
    時閃避不及，其右前車頭處擦撞陳有德左後手肘及左肩胛處，致陳有德受此擦撞
    而重心不穩偏右打滑，再往左倒而人車倒地，陳有德並滑入甲○○所駕駛上開壓
    送車下，遭該車右後輪輾壓，使陳有德因此受有外傷性休克及頭部輾壓創之傷害
    ，而當場死亡。甲○○則於肇事後，在未經有偵查權之機關或公務員發覺為犯嫌
    前，向處理本件車禍之警員張文貴自首即陳明其為肇事者及肇事經過，並願接受
    裁判。
二、案經台中縣警察局豐原分局報請臺灣臺中地方法院檢察署檢察官相驗後，並由被
    害人陳有德之父丙○○訴請同署檢察官偵查起訴。
    理      由
一、訊據上訴人即被告甲○○（下稱被告）固坦承有於前開時地駕駛上開混凝土壓送
    車，並以該車右後輪輾壓被害人陳有德致死之事實不諱，惟矢口否認有何業務過
    失之犯行，辯稱：被告當時行駛於外側車道，並沒有發現被害人陳有德之機車在
    旁，而從照後鏡也沒有看到被害人陳有德之機車，被告應當沒有擦撞到機車，應
    是被害人要超車，而路邊有停車，且地上有砂石，他緊急煞車才滑倒的，並有目
    擊證人彭慧芳之證言可憑云云。然查：
　(一)證人彭慧芳於偵查中證稱：當時路邊有一輛小貨車擋住機車道，死者不知何因突
    然跌倒往左邊倒地，剛好頭部在大卡車之右後輪而遭輾壓，機車應無與該混凝土
    壓送車擦撞，而伊距離車禍現場約有十幾公尺等語；又按承辦警員張文貴至現場
    所繪現場圖所示，機車打滑痕跡是往右前方，打滑之痕跡有八、七公尺，自外車
    道中往右斜向邊線，而止於路旁停放之Ｆ八－六四一號車後方（約二、三公尺處
    ），被害人及機車則倒在該打滑痕跡終點及路邊車輛左側之外側車道之中，距路
    旁電線桿二．一公尺處。另依卷附之照片，被告之車輛右後輪有被害人之肉屑（
    偵查卷九、十六、十七頁），則以被害人人車倒在其機車打滑痕跡及路邊車輛之
    左側外車道中，而被告之車後輪又有被害人之肉屑等情以觀，顯示被告之機車係
    先向右打滑後再左倒，此與證人彭慧芳上述所言被害人突倒往左邊倒地，頭部遭
    大卡車右後輪輾壓之情相符。至被害人之機車為何會向右打滑，經參照卷附驗斷
    書及其背面圖上記載被害人左肩胛上部及左肩胛部表皮擦挫傷，左後肘後部擦傷
    之傷勢，再參酌機車騎士騎乘機車時，一般情形其手肘之位置皆突出於機車把手
    ，而易成為與他物擦撞之接觸面，足見本件車禍係上開混凝土壓送車從後超越被
    害人之機車時，右前車頭處擦撞到被害人左手肘後部及左肩胛部位，致使被害人
    所騎機車重心不穩，向右打滑再左倒而人車倒地，被害人滑入上開壓送車下，而
    遭該壓送車右後輪輾壓當場死亡無疑，證人彭慧芳雖證稱：機車應無與該混凝土
    壓送車擦撞云云，但此應係其個人推測之詞，其並未能確定被告之壓送車有無擦
    撞被害人，蓋以擦撞乃瞬間之事，證人彭慧芳雖跟隨在被害人機車之後，但仍相
    距十幾公尺，且彭慧芳既證稱：「死者不知何因突然跌倒往左邊倒地」，足見其
    對被害人如何倒地之情，並不知悉，而依卷附現場圖所示，當時路邊雖停有一輛
    Ｆ八－六四一號小貨車擋住機車道，但距被害人機車打滑之起點尚有十一公尺距
    離，被害人不可能因該小貨車之故而突然煞車，致其機車打滑，又以被害人機車
    打滑處並無如石塊等障物存在，乃機車竟突然打滑，顯然係受外力之介入，則
    參之被害人左手肘、左肩胛擦傷之情況，其為遭被告之壓送車從後擦撞，至為明
    確，況本件車禍經送請臺灣省車輛行車事故覆議鑑定委員會研議結果，亦認被告
    駕駛混凝土壓送車由後擦撞被害人機車倒地，再被右後輪輾壓，有該覆議鑑定委
    員會函一紙在卷可稽，參與鑑定之委員秦長禮於原審亦證陳：死者左手肘及左肩
    胛部有擦傷，應係被告所駕車輛右側前方擦撞所導致等語（原審卷十九頁反面）
    ，是被告所為上開辯解，要為卸責之詞，不足採信。
　(二)按汽車行駛時，駕駛人應注意車前狀況及兩車併行之間隔，並隨時採取必要之安
    全措施，道路交通安全規則第九十四條第三項定有明文。被告於前開時地駕車，
    本應注意遵守上開規定，而依當時天氣晴朗，日間自然光，路面乾燥、無缺陷，
    視距良好，有上開道路交通事故調查報告表附卷可證，並無不能注意之情形，詎
    其能注意，而竟疏未注意車前狀況及兩車併行之間隔，猶貿然直行並靠邊線處行
    駛，於超越機車時未保持兩車安全間隔因而肇事，致被害人傷重當場死亡，足證
    被告自有過失。且其過失行為與被害人死亡間具有相當因果關係。此外復有現場
    圖、現場照片、勘驗筆錄、相驗屍體證明書及驗斷書等附卷足憑，被告犯行堪予
    認定。
　(三)至卷附臺灣省臺中縣區車輛行車事故鑑定委員會所為本件車禍之鑑定，雖認被害
    人駕駛重機車操控不當摔倒，為肇事原因，被告無肇事因素等語，然該次鑑定未
    審酌驗斷書所載傷情，是其鑑定意見，殊難採酌，附此明。
二、被告甲○○係「唐元工程行」之混凝土壓送車之司機，平日駕駛上開混凝土壓送
    車至工地施工，此經其陳明在卷，係從事駕駛為其業務之人，則其於執行業務中
    肇事致人死亡，核其所為，係犯刑法二百七十六條第二項之業務過失致人於死罪
    。被告於肇事後，在未經有偵查權之機關或公務員發覺為犯嫌前，向到場處理之
    台中縣警察局豐原分局頂街派出所警員張文貴陳明其為肇事者及肇事經過，並願
    接受裁判，亦據其供承在卷，復有證人張文貴於原審到庭結證屬實，核與自首要
    件相符，依法應予減輕其刑。
三、原審雖予被告論科，惟被告之車輛與被害人之重型機車，究竟是同向併行或被害
    人之機車同向行駛在被告車輛之前方，原判決未明確記載認定，尚有未洽，是被
    告上訴否認有行車過失，雖非可採，惟原判決既有可議，即應予撤銷改判，爰審
    酌被告肇事後尚未與被害人家屬和解賠償損害，及其過失程度、犯後態度等一切
    情狀，量處如主文第二項所示之刑，以資懲儆。
四、據上論斷，應依刑事訴訟法第三百六十九條第一項前段、第三百六十四條、第二
    百九十九條第一項前段，刑法第二百七十六條第二項、第六十二條前段、罰金罰
    鍰提高標準條例第一條前段，判決如主文。
本案經檢察官乙○○到庭執行職務。
中      華      民      國　    九十三     年     一      月    二十　　日
                                臺灣高等法院臺中分院刑事第二庭
                                　　　審判長法  官　羅　禮　政
                                　　　　　　法  官  蔡　聰　明
                                　　　　　　法  官　陳　欣　安
右正本證明與原本無異。
如不服本判決應於收受送達後十日內向本院提出上訴書狀，其未敘述上訴之理由者並
得於提起上訴後十日內向本院補提理由書（均須按他造當事人之人數附繕本）。
　　　　　　　　　　　　　　　　　　　　　　書記官  紀  美  鈺
中      華    民      國　    九十三     年     一      月    二十　　日
附錄：
刑法第二百七十六條第二項：
從事業務之人，因業務上之過失犯前項之罪者，處五年以下有期徒刑或拘役，得併科
三千元以下罰金。
                                                                        Ｒ
